臺灣高等法院民事判決
109年度海商上易字第1號
上  訴  人  聯盛物流有限公司
法定代理人  范俊    
訴訟代理人  謝憲杰律師
複  代理人  邰怡瑄律師
            汪采蘋律師
被  上訴人  豪映印刷事業有限公司
兼  
法定代理人  吳晨華  
共      同
訴訟代理人  賴勇全律師
上列當事人間請求給付運費事件，上訴人對於中華民國108年10
月17日臺灣臺北地方法院107年度海商字第8號第一審判決提起上
訴，本院於110年1月5日言詞辯論終結，判決如下：
    主      文
一、上訴駁回。
二、第二審訴訟費用由上訴人負擔。
    事實及理由
一、上訴人起訴主張：
　　上訴人前於民國103年4月26日與被上訴人豪映印刷事業有限
    公司（下稱豪映公司）簽立客戶授信契約書（下稱系爭契約
    ），約定豪映公司委託上訴人運送貨物，得以月結方式給付
    運費，豪映公司如有未依約履行情事，其法定代理人即被上
    訴人吳晨華（下逕稱姓名，與豪映公司合稱被上訴人）應負
    連帶賠償責任。嗣豪映公司與其合作伙伴即訴外人韓國籍Bu
    mjae Lee（下稱Lee）欲出口合作經營之貨物（下稱系爭貨
    物，運送日期、方式、提單或出口單、發票號碼、運費金額
    、資料所附卷次與頁次，均詳如附表），乃由吳晨華向上訴
    人之業務員陳銘駿詢價，並表示：系爭貨物雖由Lee擔任海
    運提單託運人（Shipper），但因Lee非上訴人授信約定客戶
    ，無法使用月結之延後付款期限利益，乃由已取得上訴人月
    結客戶資格之豪映公司擔任付款人。嗣豪映公司於106年3月
    與上訴人訂立承攬運送契約，委託上訴人運送系爭貨物出口
    ，上訴人已依約完成運送，並依指示開立付款人為豪映公司
    之發票。詎豪映公司僅分別於106年5月10日及同年6月12日
    委請訴外人順元成有限公司（下稱順元成公司）匯付新臺幣
    （下同）6萬8,200元及5萬元運費予上訴人，尚欠運費計50
    萬6,193元（計算式：總金額62萬4,393元－6萬8,200元－5萬
    元＝50萬6,193元，下稱系爭運費）未付。爰依承攬運送契約
    、民法第660條第2項準用第582條、系爭契約第4條等法律關
    係，請求豪映公司清償系爭運費；又縱上訴人與豪映公司間
    未就系爭貨物成立承攬運送契約，惟因豪映公司同意承擔Le
    e之系爭運費債務，並擔保系爭運費之給付，故上訴人亦得
    依民法第103條及第300條之規定、擔保系爭運費給付等法律
    關係，請求豪映公司清償系爭運費，上訴人並依系爭契約第
    5條約定，請求吳晨華就系爭運費與豪映公司負連帶責任，
    於原審聲明：㈠被上訴人應連帶給付上訴人50萬6,193元，及
    自106年9月18日起至清償日止，按年息10%計算之利息。㈡願
    供擔保，請准宣告假執行。【原審為上訴人敗訴之判決，上
    訴人不服，提起上訴】並於本院上訴聲明：㈠原判決廢棄。㈡
    被上訴人應連帶給付上訴人50萬6,193元，及自106年9月18
    日起至清償日止，按年息10%計算之利息。
二、被上訴人則以：
    系爭貨物之託運人為Lee，非豪映公司，Lee為豪映公司之客
    戶，而非合作伙伴，吳晨華僅提供上訴人之資訊，供Lee及
    其員工張曉玲自行向上訴人聯繫洽談系爭貨物承攬運送事宜
    。上訴人因系爭貨物運費糾紛，前對吳晨華提出刑事詐欺告
    訴，業經臺灣新北地方檢察署檢察官偵結後以107年度偵字
    第16534號為不起訴處分，並經臺灣高等檢察署107年度上聲
    議字第5862號駁回再議聲請，張曉玲於該案（下稱系爭刑案
    ）亦提出聲明書，表示豪映公司與系爭貨物運送無涉，益證
    豪映公司並非系爭貨物運送之託運人。又上訴人所提出之請
    款單為其自行製作，非豪映公司委託承攬運送之資料。另豪
    映公司之受僱人即訴外人蔡郁思僅居中協助上訴人與Lee間
    代為詢問或傳話，豪映公司不因而成為系爭貨物之託運人。
    上訴人請求被上訴人連帶給付託運人Lee所積欠之系爭運費
    ，洵屬無據等語，資為抗辯，並於本院答辯聲明：上訴駁回
    。
三、本件經本院整理並與兩造協議簡化爭點後，確認兩造不爭執
    事項如下（見本院卷㈡第7至8、140頁）： 
　㈠兩造於103年4月26日簽立系爭契約（見原審卷㈠第25至26頁）。
　㈡上訴人於106年3月30日至106年5月24日期間，共10次託運系爭貨物至指定地點，包括香港、大陸、廣東深圳、菲律賓馬尼拉，運送方式含海運及空運（上訴人所出具之發票、海運提單、海運業者出具之載貨清單、空運業者出具之空運出口單，詳如本院卷㈠第61至99頁，其中海運部分，上訴人填具附表編號3.4.5.8.10.之海運提單，其託運人均為Lee，另空運部分，即附表編號1.2.6.7.9.，上訴人委由瀚翔國際運通公司〈下稱瀚翔公司〉運送貨物，空運出口單之寄件人則均為上訴人）。
　㈢順元成公司因與在香港之JL TRADING公司（即本院卷㈠第61、
    63、83、85、93頁之空運部分收貨人）有貿易往來，經該公
    司要求，而將應支付予該公司之款項，於106年5月10日、10
    6年6月12日分別匯款6萬8,200元及5萬元予上訴人（原審卷㈠
    第47、49頁、本院卷㈠第129頁）。
　㈣通訊軟體對話紀錄
　⒈原審卷㈠第292至296頁文字對話內容，為上訴人之業務陳銘駿
    （Leo）與吳晨華（Alvin) 於各該日期之對話紀錄。
　⒉原審卷㈠第186至190、379至419頁為陳銘駿（Leo）與吳晨華
    之配偶蔡郁思（Rita)之對話紀錄。
　⒊本院卷㈠第127頁為陳銘駿（Leo）與吳晨華（Alvin)之對話紀
    錄。
  ㈤上訴人前以掛號郵件將本件請款單、發票郵寄給豪映公司（
    原審卷㈠第264至291頁）。嗣吳晨華於本院109年7月22日準
    備程序提出附表編號1.2.4.5.7.8.9.10.共8張發票（本院當
    日發還吳晨華）（本院卷㈠第228至241頁）。
  ㈥附表編號1.2.發票前經豪映公司作為進項憑證申報營業稅扣
    抵（本院卷第273至275頁），嗣豪映公司於109年10月16日
    向財政部北區國稅局中和稽徵所申報更正（本院卷㈠第349至
    351頁）。
  ㈦上訴人於106年9月11日委託律師發函被上訴人催告給付本件
    系爭運費（原審卷㈠第51至57頁）。
  ㈧上訴人前因系爭貨物之運費糾紛，對吳晨華提出刑事詐欺告
    訴，業經臺灣新北地方檢察署檢察官偵結後以107年度偵字
    第16534號為不起訴處分，並經臺灣高等檢察署檢察長以107
    年度上聲議字第5862號駁回再議聲請(原審卷㈠第196至202、
    312至318頁)。
四、本院之判斷　　
　　本件上訴人主張豪映公司於106年3月間與上訴人訂立承攬運
    送契約，委託上訴人運送系爭貨物出口，上訴人已完成運送
    ，豪映公司應依承攬運送契約、隱名代理及債務承擔或擔保
    付款等法律關係，給付上訴人系爭運費，吳晨華應依系爭契
    約第5條約定，與豪映公司負連帶責任等情，為被上訴人所
    否認，並以前詞置辯。是本件應審究之爭點，即為：㈠上訴
    人主張依民法第660條第2項準用第582條之規定、承攬運送
    契約、系爭契約第4條之約定，請求豪映公司給付系爭運費
    ，有無理由？㈡上訴人依民法第103條、第300條規定，請求
    豪映公司給付系爭運費，有無理由？㈢上訴人主張豪映公司
    因擔保系爭運費之給付，而據此請求豪映公司給付系爭運費
    ，有無理由？㈣上訴人主張吳晨華應依系爭契約第5條就系爭
    運費與豪映公司負連帶給付責任，有無理由？經查：
　㈠上訴人主張依民法第660條第2項準用第582條之規定、承攬運
    送契約、系爭契約第4條之約定，請求被上訴人給付系爭運
    費，有無理由？
　⒈按稱承攬運送人者，謂以自己之名義，為他人之計算，使運
    送人運送物品而受報酬為營業之人；承攬運送人得依約定或
    習慣請求報酬、寄存費及運送費，並得請求償還其為委託人
    之利益而支出之費用及其利息，民法第660條第1項、同條第
    2項準用同法第582條分別定有明文。又當事人主張有利於己
    之事實者，就其事實有舉證之責任，為民事訴訟法第277條
    前段所明定。是民事訴訟如係由原告主張權利者，應先由原
    告負舉證之責。而請求履行債務之訴，除被告自認原告所主
    張債權發生原因之事實外，應先由原告就其主張此項事實負
    舉證之責任，必須證明其為真實後，被告於其抗辯事實，始
    應負證明之責任，此為舉證責任分擔之原則（最高法院82年
    度台上字第147號民事裁判要旨參照）。若原告先不能舉證
    ，以證實自己主張之事實為真實，則被告就其抗辯事實即令
    不能舉證，或其所舉證據尚有疵累，亦應駁回原告之請求。
    　　
  ⒉上訴人主張其與豪映公司間，就系爭貨物有承攬運送契約關
    係，固據其提出系爭契約、上訴人所填具附表編號3.4.5.8.
    10.之海運提單、海運業者出具之載貨清單、上訴人就附表
    編號1.2.6.7.9.另委由瀚翔公司運送貨物之空運出口單、順
    元成公司於106年5月10日及同年6月12日分別匯款6萬8,200
    元及5萬元予上訴人之交易明細資料、豪映公司法定代理人
    吳晨華及其配偶蔡郁思與上訴人之業務員陳銘駿間之通訊軟
    體對話紀錄、上訴人出具之發票及郵寄紀錄等為證（詳見不
    爭執事項㈠㈡㈢㈣㈤所引卷次及頁次）。惟查：
　⑴上訴人於103年4月26日與豪映公司簽訂之系爭契約，係屬上
    訴人概括授信豪映公司性質之契約，並未特定豪映公司委託
    運送之物件，是上訴人據此主張豪映公司有應付託運費用之
    義務，仍需先證明特定物件之運送，係本於系爭契約而為始
    可。然本件上訴人主張之系爭貨物運送出口，其中附表編號
    3.4.5.8.10.之海運部分，上訴人填具之提單均記載託運人
    為Lee，其餘附表編號1.2.6.7.9.，上訴人委由瀚翔公司空
    運之出口單，其寄件人則均為上訴人，業如不爭執事項㈠㈡；
    又上開海運部分委由報關業者報關出口，其委任人亦均為Le
    e，有財政部關務署基隆關107年11月14日基普業二字第1071
    029696號函所附個案委任書影本可參（原審卷㈠第453至461
    頁、卷㈡第64至65頁），未見系爭貨物任何一筆運送出口係
    以豪映公司名義為之。再參上訴人受託運送系爭貨物出口期
    間，為106年3月30日至106年5月24日（詳如不爭執事項㈡）
    ，另上訴人主張豪映公司就系爭貨物之運送詢價，則係於10
    5年11月間，亦有被上訴人提出、上訴人不爭執之105年11月
    16日通訊軟體對話紀錄可參（見本院卷㈠第127、168頁），
    距離系爭契約簽訂時之103年4月26日，已逾2年半甚至3年以
    上期間。則就上開系爭貨物運送之單據內容、詢價及運送時
    間而論，已難遽認系爭貨物運送係本於兩造系爭契約而為。
　⑵又參諸系爭契約內容，其付款型態及付款條件欄分別記載「
    月結」及「月結50天，先寄發票提單i.e.：07/01到07/31所
    有費用，08/10以前請款，於08/25開即期支票」。惟據上開
    被上訴人所提105年11月16日對話紀錄：「（陳銘駿，下稱
    陳）……一般空運肯定便宜～但不是大叔（指Lee，見本院卷㈠
    第119、127頁、原審卷㈡第63、83頁）要的模式～大叔是要快
    遞今天寄明天到……以之前配合的印象～大叔應該是對於合作
    方便性比較注重……如果我給他其他方便……步要比較比到沒利
    潤呢……不然老實說賺一點點～又要服務到位～又要給方便～那
    可能要找慈善團體了……看他希望運輸業者配合他什麼～例如
    時效性～或者貨物追蹤報表統計～或者付款方式（月結）～這
    類可以坐下來談……你們覺得呢（吳晨華，下稱吳）那等等就
    請Rita（指蔡郁思，下稱蔡）轉達一下（陳）好喔～你們比
    較知道大叔想要的～看怎麼跟大叔談～他比較喜歡～」等語，
    不僅顯示陳銘駿自始即知悉係Lee有貨物託運之需求，其並
    主動提議給Lee有關「月結」之方便，至吳晨華或蔡郁思則
    均僅代為轉達上訴人與Lee之意思表示而已；且若陳銘駿當
    時認知之交易對象為豪映公司，系爭貨物運送係依系爭契約
    履行，則依前揭系爭契約約定，運費「當然」即為50天月結
    ，陳銘駿根本無從再以此作為託運條件之磋商空間。可見，
    代表上訴人之陳銘駿自始即知悉其關於系爭貨物託運之交易
    對象為Lee，而非豪映公司，且此託運事務核與系爭契約無
    涉。　　
　⑶又有關運費之收付，陳銘駿與蔡郁思於系爭貨物開始運送時
    之對話，於106年3月30日：「（陳）他費用一樣是你跟他們
    收嗎（蔡）沒，跟他們直接收就好（陳）嗯」，同年3月31
    日：「（陳）哈囉～他空運的也是到付嗎？那也是我直接對
    她？」；以及陳銘駿開始追索運費後之對話，於同年5月8日
    ：「（陳）哈囉～你說大叔他甚麼時候會匯^^（蔡）我記得
    他說10號」，，同年5月24日：「（陳）聯絡不上大陸惠州
    那邊，帳號你再幫我給一下，請他提供水單」，於同年5月2
    6日：「（陳）因為他是個人的帳戶匯款～系統會查不到帳，
    在幫問一下他的匯款名字或者他確認已經匯了我再請會計去
    對帳～謝拉^^」，於同年5月31日：「（陳）對了～他大陸匯
    款有提供你匯款單嗎～還是你知道他匯款的名字是什麼^^（
    蔡）no.我不知道」，於同年6月7日：「（陳）哈囉～你有幫
    我確認到他甚麼時候會匯款嗎^^」，於同年6月12日：「（
    陳）大叔的今天有收到五萬，他有說會分幾次付完嗎哈，因
    為壓的有點久我被公司盯上拍謝再幫我問問」，於106年6月
    20日：「（陳）哈囉~你可以幫我問一下大叔~他說因為換錢
    的問題所以一次無法匯太多錢～那如果跟他收現金的話可以
    一次收齊嗎^^」，同年6月22日：「（陳）大叔的貨款，因
    為現在真的是老闆直接追著我跑，哈哈，幫我問一下怎麼配
    合他收款他方便」（見原審卷㈠第381、383、395、407、409
    、411、413、415頁）。凡此，均可佐認陳銘駿始終知悉系
    爭運費應向Lee請求，而非對豪映公司或吳晨華請求，其與
    蔡郁思聯繫，係託蔡郁思代為詢問Lee何時付款或付款方式
    ，豪映公司非因此即成為系爭貨物之託運人或系爭運費之給
    付義務人。
　⑷再者，有關系爭貨物運送事項，證人陳銘駿於原審證稱：吳
    晨華說出貨時再跟伊聯絡，後來是張曉玲與伊聯繫出貨事宜
    ，伊向吳晨華確認後續出貨是否是向張曉玲聯繫，他說是；
    附表編號1.至6.均是張曉玲與伊聯繫，編號7.應該也是，編
    號9.是因張曉玲離職，由蔡郁思與伊聯繫等語（見原審卷㈠
    第216、211至212頁）；證人張曉玲於系爭刑案偵查中證述
    ：伊於105年3月至106年5月間在新北市○○區○○路000巷0號，
    受僱於韓國籍老闆從事包裝面膜及裝箱出貨工作，豪映公司
    則是幫伊老闆做面膜紙盒的，後來有一段時間老闆不在臺灣
    ，要伊與告訴人（即本件上訴人）之陳先生聯絡運送事宜，
    附表編號1.至7.之貨物運送係伊處理的，該等提單上之收件
    人及香港地址亦是老闆提供給伊的，老闆說那是他在香港的
    倉庫，伊於106年5月10日離職等語（原審卷㈠第320至324頁
    ）；而陳銘駿就系爭貨物運送之相關對話，106年3月29日：
    「（陳）剛剛那張小姐說～有30箱鋁袋要去香港，5～6箱盒子
    要去惠州嗎？貨逝去你那邊拿？（蔡）不是我這，地址張小
    姐會給你」，於同年4月12日：「（蔡）你給他們運費多少
    錢有沒有明細阿……他們給韓國人這段話，然後韓國人問我，
    叫我幫他翻譯一下，我想說我哪知道這是啥軌（陳）哈哈，
    就是他們有出兩個貨櫃跟一個散貨到香港」，於同年4月27
    日：「（陳）一樣民權路那個地址？（蔡）還是可以直接跟
    張曉玲對」，於同年5月8日：「（陳）好唷～張小姐現在已
    經都沒有跟大叔合作了是嗎？」及同年5月17日：「哈囉～大
    叔到惠州的櫃子～那邊收貨的人說要改送貨地址～就依照他們
    那邊的為主對吧，還是要在確認（蔡）我問問」（見原審卷
    ㈠第379、383、389、395頁）。可見，有關系爭貨物取貨與
    收貨人等事項，陳銘駿至少在編號1.至7.，均係與負責Lee
    託運事務之張曉玲聯繫，陳銘駿並知悉張曉玲並非豪映公司
    之員工，嗣因張曉玲離職，方由與Lee有業務往來之豪映公
    司蔡郁思代為聯繫；且據陳銘駿與蔡郁思之對話內容以觀，
    雙方均非本於由豪映公司託運系爭貨物之意思。從而，亦無
    從認定豪映公司與上訴人間，就系爭貨物有承攬運送契約之
    關係存在。
　⑸又有關上訴人已收取之運費，經細究上訴人分別於106年5月1
    0日、106年6月12日收受系爭貨物託運費用之其中6萬8,200
    元及5萬元匯款，均係與香港JL TRADING公司（除係上開不
    爭執事項㈢所列附表編號1.2.6.7.9.之空運收貨人外，經核
    亦係附表編號3.4.5.之海運收貨人）有貿易往來之順元成公
    司，應香港JL TRADING公司要求，將原應支付予該公司之款
    項，轉而匯付予上訴人，此不僅有上述各編號之海運提單、
    空運出口單、匯款交易紀錄可參（見本院卷㈠第61、63、65
    、71、77、83、85、93頁、原審卷㈠第47、49頁），且據證
    人即順元成公司之會計鄭雯祺於系爭刑案偵查中證述明確（
    見本院卷㈠第129至131頁），復為兩造所不爭執（即上開不
    爭執事項㈢），堪信屬實。另根據前揭證人張曉玲有關編號1
    .至7.之貨物運送提單上之收件人（即香港JL TRADING公司
    ）及香港地址亦是老闆提供給伊的，老闆說那是他在香港的
    倉庫等情之證詞，可知，上開兩筆款項之支付，不僅非如上
    訴人所稱，係豪映公司委請順元成公司匯付，反而，承前開
    ⑵⑶⑷之認定，在系爭貨物均係Lee託運之前提下，上開由順元
    成公司匯予上訴人之款項，除源自香港JL TRADING公司委託
    外，因該公司係附表編號1.2.3.4.5.6.7.9.之收貨人，復與
    Lee有密切關係，應可推論係香港JL TRADING公司應Lee要求
    ，而委託順元成公司匯予上訴人。是以，前揭上訴人收受順
    元成公司匯款之情事，亦無從認定係上訴人所主張豪映公司
    委託上訴人運送系爭貨物之事實。
　⑹至於證人陳銘駿雖於原審證述：10筆系爭貨物出口都是105年
    11月左右吳晨華向伊詢價，伊是向吳晨華報價；伊核對海運
    提單時，才發現託運人欄位是Lee，因為貿易條件的關係，
    出運人與實際託運人有所不同於業界是很常見的，所以伊沒
    追問；吳晨華是請伊運送貨物，沒說是何人的貨物，詢價當
    時吳晨華說是他們的合作夥伴的貨物，款項要以月結方式處
    理；伊的認知，月結是給豪映公司，不是給Lee，因為與上
    訴人接洽都是豪映公司，簽月結的也是豪映公司，所以伊一
    開始都向豪映公司要錢，106年5月10日、106年6月12日分別
    有6萬8,200元、5萬元款項匯入上訴人公司帳戶，實際付款
    人是何人伊不清楚，但有以Line對話紀錄向蔡郁思求證這兩
    筆費用是豪映公司要支付上訴人的這些運費，不是針對特定
    的單筆；伊有與Lee追款，因為蔡郁思說是Lee付這些款項，
    所以才會同時向豪映、Lee追款云云（見原審卷㈠第211至219
    頁、卷㈡第60至66頁）。然其此等證詞，除與前述⑵⑶⑷⑸根據
    相關證據勾稽而認定之結論不符，且上訴人稱因陳銘駿於10
    6年4月間更換手機，導致其之前通訊軟體對話紀錄均已佚失
    ，而無法提供（見原審卷㈠第154頁），復無其他客觀事證足
    以佐認其上開證詞之真實性，並推翻本院前揭認定，則其上
    開證述，自無可採。
　⑺又上訴人雖尚主張其已依指示（證人陳銘駿於原審證稱係蔡
    郁思指示，見原審卷㈠第213頁）開立付款人為豪映公司之發
    票，而郵寄予豪映公司，且豪映公司尚將附表編號1.2.之發
    票作為進項憑證申報扣抵營業稅，足證上訴人與豪映公司確
    有承攬運送關係云云。查豪映公司固不否認有收到上訴人郵
    寄系爭貨物託運之發票，且嗣附表編號1.2.之發票並作為進
    項憑證申報扣抵營業稅（至附表編號3.至10.之發票則未作
    為進項憑證申報扣抵營業稅）等情，並有上訴人交寄大宗函
    件執據及查詢國內各類掛號郵寄查單、豪映公司於本院準備
    期日提出發票以供核對及財政部臺北國稅局松山分局109年8
    月7日財北國稅松山營業字第1091710290號函所附進銷項憑
    證明細資料等可稽（見原審卷㈠第274至291頁、本院卷㈠第11
    1、228至230、271至307頁）。惟查：
　①上訴人對於系爭貨物受託運送，就附表編號1.2.6.7.9.之空
    運部分，固均填具三聯式發票，然就附表編號3.4.5.8.10.
    之海運部分，則均填具二聯式發票（見本院卷㈠第61至99頁
    ），除核與系爭契約在發票聯數欄約定「三聯式」不符外，
    二聯式發票依財政部訂定發布之統一發票使用辦法第7條第1
    項第2款規定，係專供營業人銷售貨物或勞務與非營業人，
    無扣抵聯，而上開二聯式發票復均未記載豪映公司名稱及統
    一編號，無從作為進項憑證申報扣抵營業稅，顯然不符亦為
    營業人之豪映公司需求，而上訴人雖舉證人陳銘駿之證詞，
    稱係蔡郁思指示上訴人開立云云，為豪映公司及證人蔡郁思
    所否認（見本院卷㈠第229頁、原審卷㈡第52頁），上訴人復
    未就此舉證以實其說，已難遽採。
　②又被上訴人雖將附表編號1.2.之發票作為進項憑證申報扣抵
    營業稅，然對於收受發票之營業人而言，收取三聯式發票之
    主要目的，即在作為進項憑證申報扣抵營業稅，此亦應為前
    引系爭契約發票聯數欄之「三聯式」約定用意。而豪映公司
    除附表編號1.2.外，並收取上訴人就附表編號6.7.9.出具之
    三聯式發票，其收取時間亦距附表編號1.2.未久（見本院卷
    ㈡第19頁），參之陳銘駿後續追索系爭運費之對話紀錄，於1
    06年7月3日：「（陳）如果轉帳他不方便看看是否我去收呢
    」，106年7月7日：「（陳）大叔回你他匯了嗎」，106年7
    月10日：「（陳）大叔的聯絡資料^^（蔡）（圖片）但要叫
    他李先生喔（陳）OK說我說運輸公司嗎（蔡）對（陳）好的
    」，嗣陳銘駿尚自106年7月11日起逕以通訊軟體向Lee請求
    給付系爭運費（見原審卷㈠第417至419頁、本院卷㈡第123、2
    7至35頁），可見，於附表編號6.7.9.之發票申報扣抵營業
    稅期間，兩造尚未因系爭運費事宜發生爭議，然豪映公司亦
    未將此等發票申報扣抵營業稅。豪映公司並提出其向財政部
    北區國稅局申報更正之申報書供參（見本院卷㈠第349、351
    、345頁），為上訴人所不爭執（見上開不爭執事項㈥），則
    豪映公司稱其在收受發票後，就直接交給會計師申報營業稅
    ，近期因發現誤報2張而申請更正等語，即非全無可採，則
    尚難僅憑上開情事，即謂系爭貨物之承攬運送關係確存在於
    上訴人與豪映公司間。
　⒊綜據上述，既無從認定上訴人係受豪映公司委託承攬運送係
    爭貨物，則上訴人無論依民法第660條第2項準用第582條之
    規定，或依其主張之承攬運送契約及系爭契約第4條，訴請
    豪映公司給付系爭運費，均於法無據。
　㈡上訴人依民法第103條、第300條之規定，請求被上訴人給付
    運費，有無理由？
　⒈按代理人於代理權限內，以本人名義所為之意思表示，直接
    對本人發生效力；第三人與債權人訂立契約承擔債務人之債
    務者，其債務於契約成立時，移轉於該第三人，民法第103
    條第1項、第300條固分別有明文。惟按代理人雖未以本人名
    義或明示以本人名義為法律行為，惟實際上有代理本人之意
    思，且為相對人所明知或可得而知者，自仍應對本人發生代
    理之效力，此即所謂之「隱名代理」（最高法院92年度台上
    字第1064號裁判要旨參照）。隱名代理之成立，須代理人為
    法律行為時，雖未以本人名義或明示以本人名義為之，惟實
    際上有代理本人之意思，且此項意思為相對人所明知或可得
    而知者，始足當之（最高法院103年度台上字第781裁判要旨
    參照）。另債務承擔，不論為免責的債務承擔或約定之併存
    的債務承擔，均必以第三人與債權人互相表示意思一致，為
    成立該承擔契約之前提（最高法院86年度台上字第2700號裁
    判要旨參照）。
　⒉上訴人雖稱，如認系爭貨物之承攬運送契約非存在於上訴人
    與豪映公司間，則上訴人亦得依隱名代理及債務承擔之法律
    關係請求被上訴人給付系爭運費云云。惟查，前述無論關於
    詢價、運費收付、系爭貨物運送事項之相關對話紀錄，均顯
    示陳銘駿自始即知係Lee有貨物託運需求，吳晨華或蔡郁思
    均僅代為轉達上訴人與Lee之意思表示，陳銘駿亦始終知悉
    系爭運費應向Lee請求，請求對象並非豪映公司或吳晨華，
    而蔡郁思僅受其請託而代為詢問Lee何時付款或付款方式，
    及係因張曉玲離職，蔡郁思方因豪映公司與Lee有業務往來
    而代為聯繫運送事項，業如前揭認定。顯見，豪映公司或吳
    晨華或蔡郁思，均非本於代理Lee之意思，而與陳銘駿就上
    開事項為聯繫，且此為陳銘駿始終知悉。其次，上訴人一再
    主張若非因豪映公司係上訴人之月結客戶，上訴人不可能就
    系爭貨物給予月結付款之期限利益云云，除與前引105年11
    月16日對話紀錄內容顯示證人陳銘駿主動提議給Lee有關「
    月結」之方便不符外（詳參上開㈠之⒉之⑵），復未見豪映公
    司與上訴人間，有何由豪映公司承擔Lee系爭運費債務之意
    思合致之證據。則上訴人主張豪映公司應依隱名代理及債務
    承擔之法律關係，對上訴人負系爭運費之給付責任，亦難謂
    可採。
　㈢上訴人主張被上訴人豪映公司擔保系爭貨物運費之給付，而
    請求被上訴人豪映公司給付運費，有無理由？
　  查上訴人主張豪映公司擔保系爭運費給付，係以陳銘駿及吳
    晨華於106年8月9日之對話紀錄為主要依據（見原審卷㈠第29
    4至295頁）。惟經詳閱此對話紀錄：「……（陳）他不是停止
    生產很久了怎麼你們跟他還有帳款（吳）之前都沒付完阿（
    陳）噗都沒付完你還跟我打包票要我給月結？？？（吳）之
    前他就說他在大陸做就會很順阿，帳很快就能都處理掉，我
    們也是相信他，幫忙處理這些事情，結果就……（陳）這樣主
    管可能會去你們公司看看，而且最後真的跑了，是追你們公
    司，因為這帳都是用你們公司名義出口的，才能月結？？？
    欠上百你打包票＠＠？？（吳）他是會處理，之前是這樣（陳
    ）他的買家Rita也認識，所以才知道他只要能生產出貨，就
    有人收貨付錢……」，僅顯示係陳銘駿將其與吳晨華之前溝通
    內容評價為「跟我打包票要我給月結」，未見吳晨華確有此
    等言詞，被上訴人亦否認有授信上訴人安排系爭貨物事宜（
    本院卷㈠第168頁）。上訴人復未能提出之前吳晨華或蔡郁思
    曾對上訴人或陳銘駿表示擔保Lee系爭運費支付之對話內容
    。上訴人此部分主張，亦難遽予採信。從而，上訴人主張被
    上訴人豪映公司擔保系爭貨物運費之給付，而請求被上訴人
    豪映公司給付運費，亦屬無據。
　㈣上訴人主張吳晨華應依系爭契約第5條就系爭運費與豪映公司
    負連帶給負責任，有無理由？
　　按系爭契約係上訴人概括授信豪映公司性質之契約，並未特
    定豪映公司委託運送之物件，業如前述，而其第5條則約定
    ：「上開事項如有任何未為履行，致本公司權益受損時，貴
    客戶之法定代理人（即吳晨華）並應與貴客戶，對本公司一
    併負擔連帶損害賠償之責任。」惟被上訴人並無依民法第66
    0條第2項準用第582條規定、承攬運送契約、系爭契約第4條
    約定，或依民法第103條、第300條等規定，及擔保系爭運費
    之法律關係，給付上訴人系爭運費之義務，業如前述。則上
    訴人以系爭契約第5條之約定，請求吳晨華與豪映公司負連
    帶給付責任，即無所附麗，而於法無據。　　　
五、綜上所述，上訴人依民法第660條第2項準用第582條之規定
    、承攬運送契約、系爭契約第4條約定、民法第103條、第30
    0條等規定、擔保系爭運費、系爭契約第5條約定等法律關係
    ，請求被上訴人連帶給付系爭運費本息，均核屬無據，應予
    駁回。從而，原審所為上訴人敗訴之判決，於法並無違誤。
    上訴意旨指摘原判決不當，求予廢棄改判，為無理由，應駁
    回其上訴。
六、本件事證已明，兩造其餘之攻擊或及所用之證據，經本院斟
    酌後，認為均不足以影響本判決之結果，爰不逐一論列。
七、據上論結，本件上訴為無理由，依民事訴訟法第449條第1項
    、第78條，判決如主文。　　
中　　華　　民　　國　　110 　年　　1 　　月　　26　　日
                    民事第六庭    
                        審判長法  官  陶亞琴
                              法  官  楊博欽
                              法  官  陳賢德
正本係照原本作成。
不得上訴。
中　　華　　民　　國　　110 　年　　1 　　月　　26　　日
　　　　　　　　　　　　　    書記官  張佳樺　
【附表】（日期：民國，金額：新臺幣）
編號 運送日期 方式    提單編號  發票號碼   運費金額     卷次頁次  1 106.3.30 空運 00000000    NF00000000 5萬8,685元   本院卷㈠P.61  2 106.3.31 空運 00000000 NF00000000 10萬7,919元 本院卷㈠P.63  3 106.4.1 海運 PPHKG0000000 PA00000000 1萬9,631元   本院卷㈠P.65~69  4 106.4.9 海運 PPHKG0000000 PA00000000 6萬2,790元 本院卷㈠P.71~75  5 106.4.15 海運 PPHKG0000000 PA00000000 6萬2,790元   本院卷㈠P.77~81  6 106.4.28 空運 00000000 NW00000000 7萬0,119元   本院卷㈠P.83  7 106.5.4 空運 00000000 NW00000000 5萬1,219元   本院卷㈠P.85  8 106.5.7 海運 PPYTN0000000 PA00000000 11萬4,202元 本院卷㈠P.87~91  9 106.5.22 空運 00000000 NW00000000 4萬1,864元   本院卷㈠P.93 10 106.5.24 海運 PPMNL0000000 PA00000000 3萬5,174元   本院卷㈠P.95~99 合計 62萬4,393元      備註 上訴人請求金額：總金額62萬4,393元－已收得11萬8,200元＝50萬6,193元